臺灣臺中地方法院刑事判決　　　　　　 100年度訴字第2171號
公　訴　人　臺灣臺中地方法院檢察署檢察官
被　　　告　蔡家仁
上列被告因違反毒品危害防制條例案件，經檢察官提起公訴(100
年度毒偵字第2078號)，被告於準備程序中就被訴事實為有罪之
陳述，經告知簡式審判程序之旨，並聽取當事人之意見後，經本
院合議庭裁定由受命法官獨任進行簡式審判程序，判決如下:
    主    文
蔡家仁施用第一級毒品，累犯，處有期徒刑拾壹月。扣案之第一
級毒品海洛因貳包(含包裝袋貳個，其中海洛因驗餘淨重合計零
點貳貳壹公克)沒收銷燬之。
    犯罪事實
一、蔡家仁前於民國88年間因施用毒品案件，經本院裁定送觀察
    、勒戒後，認無繼續施用毒品之傾向，於88年8月11日執行
    完畢釋放出所，並由臺灣臺中地方法院檢察署檢察官以88年
    度偵字第16992號為不起訴之處分確定。復於89年間，因施
    用毒品案件，經本院裁定送觀察、勒戒後，認無繼續施用毒
    品之傾向，於89年3月1日執行完畢釋放出所，並由臺灣臺中
    地方法院檢察署檢察官以89年度毒偵字第1409號為不起訴之
    處分確定。其另於上開觀察、勒戒執行完畢釋放後5年內之
    90年間，因施用第一級、第二級毒品案件，經本院裁定令入
    戒治處所強制戒治，於90年10月18日停止戒治，所餘戒治期
    間交付保護管束，至91年5月14日保護管束期滿執行完畢。
    刑事責任部分，並經本院以90年度訴字第629號判決，分別
    判處有期徒刑8月、4月，應執行有期徒刑10月確定。另因施
    用毒品案件，經本院以95年度訴字第1997號判決，判處有期
    徒刑9月，於96年2月22日縮刑期滿執行完畢。詎其猶不知警
    惕，竟仍基於施用第一級毒品海洛因(下稱海洛因)之犯意，
    於100年6月10日下午6時許，在其臺中市○○區○○街128
    巷64號居所，以將海洛因置於注射針筒內，摻水稀釋混合後
    ，注射於身體血管之方式，施用海洛因1次。嗣於100年6 月
    11日下午7時許，在臺中市○○區○○路與英才路口，為警
    攔檢盤查時，其在有偵查權限之機關或人員未發覺前，自動
    將供其前揭施用海洛因後剩餘之海洛因2包(含包裝袋2個，
    其中海洛因送驗淨重合計為0.2223公克、驗餘淨重合計為0.
    2213公克)交予臺中市政府警察局清水分局明秀派出所警員
    謝子千、張書婉，並供承上開施用海洛因犯行，主動接受裁
    判。經警徵得蔡家仁同意，採集其尿液送驗，結果呈嗎啡、
    可待因陽性反應，而悉上情。
二、案經臺中市政府警察局清水分局報告臺灣臺中地方法院檢察
    署檢察官偵查起訴。
    理    由
一、本件被告蔡家仁所犯，非死刑、無期徒刑、最輕本刑為3年
    以上有期徒刑之罪，或高等法院管轄第一審之案件，被告於
    準備程序中，就前揭被訴事實為有罪之陳述，經受命法官告
    以簡式審判程序之旨，並聽取被告與公訴人之意見後，本院
    認無不得或不宜改依簡式審判程序進行之處，爰依刑事訴訟
    法第273條之1第1項、第284條之1，經合議庭評議後，裁定
    本件由受命法官獨任進行簡式審判程序，是本件之證據調查
    ，依刑事訴訟法第273條之2規定，不受同法第159條第1項、
    第161條之2、第161條之3、第163條之1及第164條至第170條
    規定之限制，合先敘明。
二、上開犯罪事實，業據被告蔡家仁於警詢、偵查中、本院準備
    程序及審理中，均坦承不諱，且經警徵得被告同意採集其尿
    液送驗，結果呈嗎啡、可待因陽性反應一情，有詮昕科技股
    份有限公司濫用藥物尿液檢驗報告(報告編號00000000、報
    告日期100年6月22日)、臺中市政府警察局清水分局明秀派
    出所毒品案件代號與真實姓名對照表、勘察採證同意書、採
    集尿液鑑定同意書各1份在卷可稽。復有海洛因2包扣案可資
    佐證，該扣案之毒品2包，經送請行政院衛生署草屯療養院
    鑑定之結果，確均含有海洛因成分（含包裝袋2個，其中海
    洛因送驗淨重合計為0.2223公克、驗餘淨重合計為0.2213公
    克)，有行政院衛生署草屯療養院100年6月17日草療鑑字第
    1000600113號鑑定書1紙在卷可佐。此外，復有臺中市政府
    警察局清水分局扣押筆錄、扣押物品目錄表各1份在卷足憑
    。又依文獻記載，施用海洛因後24小時內經由尿液排出之量
    可達使用劑量之80%，該種毒品於尿液中排出之最長時限，
    受施用劑量、施用方式、個人體質及代謝情況等因素影響，
    因個案而異，一般可檢出之最長時間為海洛因服用後2至4天
    一情，業經行政院衛生署管制藥品管理局90年5月4日管檢字
    第93902號函釋明確，是被告確有於如犯罪事實欄所載之時
    、地施用海洛因之犯行至明。被告自白與事實相符，堪予採
    信。本案事證已臻明確，被告犯行洵堪認定，應予依法論科
    。
三、按施用第一級、第二級毒品皆為犯罪行為，毒品危害防制條
    例第10條定有處罰明文，故施用第一、二級毒品者，依前揭
    規定本應科以刑罰，惟基於刑事政策，對合於一定條件之施
    用者，依同條例第20條、第23條之規定，施以觀察、勒戒或
    強制戒治之保安處分。又毒品危害防制條例於92年7月9日修
    正公布，自93年1月9日施行，其中第20條、第23條將施用毒
    品之刑事處遇程序，區分為「初犯」及「5年內再犯」、「5
    年後再犯」。依其立法理由之說明：「初犯」，經觀察、勒
    戒或強制戒治後，應為不起訴處分或不付審理之裁定；經觀
    察、勒戒或強制戒治執行完畢釋放後，「5年內再犯」者，
    因其再犯率甚高，原實施之觀察、勒戒及強制戒治既已無法
    收其實效，爰依法追訴或裁定交付審理。至於經觀察、勒戒
    或強制戒治執行完畢釋放後，「5年後再犯」者，前所實施
    之觀察、勒戒或強制戒治已足以遮斷其施用毒品之毒癮，為
    期自新及協助其斷除毒癮，仍適用「初犯」規定，先經觀察
    、勒戒或強制戒治之程序。從而依修正後之規定，僅限於「
    初犯」及「5年後再犯」2種情形，始應先經觀察、勒戒或強
    制戒治程序。倘被告於5年內已再犯，經依法追訴處罰，縱
    其第3次（或第3次以上）再度施用毒品之時間，在初犯經觀
    察、勒戒或強制戒治執行完畢釋放5年以後，已不合於「5年
    後再犯」之規定，且因已於「5年內再犯」，顯見其再犯率
    甚高，原實施觀察、勒戒或強制戒治，已無法收其實效，即
    應依該條例第10條處罰。至於第3次（或第3次以上）施用毒
    品之時間，是否宜有期間限制？以多久為適宜？則分屬刑事
    政策、專門醫學之範圍，非審判機關所能決定，有待循立法
    途徑解決（最高法院97年度第5次刑事庭會議、95年度第7次
    刑事庭會議決議、最高法院98年度台非字第56號判決意旨可
    資參照）。查被告前於88年間因施用毒品案件，經本院裁定
    送觀察、勒戒後，認無繼續施用毒品之傾向，於88年8月11
    日執行完畢釋放出所，並由臺灣臺中地方法院檢察署檢察官
    以88年度偵字第16992號為不起訴之處分確定。復於89年間
    ，因施用毒品案件，經本院裁定送觀察、勒戒後，認無繼續
    施用毒品之傾向，於89年3月1日執行完畢釋放出所，並由臺
    灣臺中地方法院檢察署檢察官以89年度毒偵字第1409號為不
    起訴之處分確定。其另於上開觀察、勒戒執行完畢釋放後5
    年內之90年間，因施用第一級、第二級毒品案件，經本院裁
    定令入戒治處所強制戒治，於90年10月18日停止戒治，所餘
    戒治期間交付保護管束，至91年5月14日保護管束期滿執行
    完畢。刑事責任部分，並經本院以90年度訴字第629號判決
    ，分別判處有期徒刑8月、4月，應執行有期徒刑10月確定等
    情，有刑案資料查註紀錄表、全國施用毒品案件紀錄表、矯
    正簡表、臺灣高等法院被告前案紀錄表各1份在卷可稽。顯
    見被告並非於觀察、勒戒執行完畢後5年內，均無任何施用
    毒品之犯行，且其既已於觀察勒戒執行完畢5年內再犯施用
    毒品之罪，已符合毒品危害防制條例第23條第2項所定之追
    訴要件，揆諸前開毒品危害防制條例條文及說明，被告所為
    本案施用第一級毒品之犯行，即無「5年後再犯」規定之適
    用，自毋須再重新施予觀察、勒戒或強制戒治之程序，應由
    檢察官逕行起訴，附此敘明。
四、查海洛因係毒品危害防制條例第2條第2項第1款規定之第一
    級毒品，是核被告所為，係犯同條例第10條第1項之施用第
    一級毒品罪。其施用第一級毒品前後持有第一級毒品之低度
    行為，應為施用之高度行為所吸收，不另論罪。被告前因施
    用毒品案件，經本院以95年度訴字第1997號判決，判處有期
    徒刑9月，於96年2月22日縮刑期滿執行完畢一情，有臺灣高
    等法院被告前案紀錄表1份在卷可稽，其於有期徒刑執行完
    畢後5年內，故意再犯本件有期徒刑以上之罪，為累犯，應
    依刑法第47條第1項規定，加重其刑。被告在有偵查權限之
    機關或人員未發現有確切之根據得為合理懷疑其上開施用海
    洛因之犯行前，自動將供其前揭施用海洛因後剩餘之海洛因
    2包(含包裝袋2個，其中海洛因送驗淨重合計為0.2223公克
    、驗餘淨重合計為0.2213公克)交予臺中市政府警察局清水
    分局明秀派出所警員謝子千、張書婉，並供承上開施用海洛
    因犯行等情，有臺中市政府警察局清水分局100年8月24日中
    市警清分偵字第1000022901號函及檢送之員警職務報告在卷
    可稽，被告顯係自首前揭施用海洛因犯行，本院認其所犯上
    開施用第一級毒品罪，得依刑法第62條前段規定，減輕其刑
    ，並依刑法第71條第1項規定，與前開加重事由，先加後減
    之。爰審酌被告前有因施用毒品案件，經觀察、勒戒、強制
    戒治及科刑紀錄，竟再犯本案施用第一級毒品罪，顯見其意
    志不堅，無法戒絕毒癮，且無視於毒品對於自身健康之戕害
    及國家杜絕毒品犯罪之禁令，其行殊值非難。併斟酌被告犯
    罪後，坦承犯行，犯罪後態度尚佳，而施用毒品固戕害個人
    身心健康至鉅，然尚未嚴重危害他人權益，犯罪手段尚屬平
    和、犯罪之動機、目的、國中畢業之智識程度、另案入監執
    行前，擔任板模工、日薪新臺幣1500元、與其伯父同住，且
    為家中經濟來源之生活狀況等一切情狀，量處如主文所示之
    刑。另扣案之海洛因2包(含包裝袋2個，其中海洛因送驗淨
    重合計為0.2223公克、驗餘淨重合計為0.2213公克)應依毒
    品危害防制條例第18條第1項前段規定，諭知沒收銷燬之。
    而盛裝上述扣案海洛因之包裝袋2個，因無論依何種鑑定方
    式分離，包裝袋內仍有極微量之海洛因殘留(法務部調查局
    調科壹字第09362396550號函文意旨可資參照)，是可認前開
    毒品之包裝袋與殘留其上之第一級毒品當已無法析離，而均
    應視為毒品，故應與所盛裝之第一級毒品併予沒收銷燬，附
    此敘明。至鑑驗所耗損之第一級毒品，既已滅失，爰不另為
    沒收銷燬之諭知。
據上論斷，應依刑事訴訟法第273條之1第1項、第299條第1項前
段，毒品危害防制條例第10條第1項、第18條第1項前段，刑法第
11條前段、第47條第1項、第62條前段，判決如主文。
本案經檢察官顏淑惠到庭執行職務。
中    華    民    國   100    年    9     月    29    日
                  刑事第十庭  法  官  林慧欣
以上正本證明與原本無異。
如不服本判決應於收受送達後10日內向本院提出上訴書狀，並應
敘述具體理由；其未敘述上訴理由者，應於上訴期間屆滿後20日
內向本院補提理由書（均須按他造當事人之人數附繕本）「切勿
逕送上級法院」。
                              書記官  鄭淑英
中    華    民    國   100    年    9     月    29    日
附錄本案論罪科刑法條
毒品危害防制條例第10條第1項
施用第一級毒品者，處六月以上五年以下有期徒刑。